【裁判字號】    98,交上易,125
【裁判日期】    990226
【裁判案由】    過失傷害
【裁判全文】
臺灣高等法院高雄分院刑事判決       98年度交上易字第125號
上  訴  人  臺灣高雄地方法院檢察署檢察官
被      告  乙○○
上列上訴人因被告過失傷害案件，不服臺灣高雄地方法院98年度
審交易字第666 號中華民國98年11月26日第一審判決（起訴案號
：臺灣高雄地方法院檢察署98年度調偵字第791 號），提起上訴
，本院判決如下：
     主  文
上訴駁回。
     理  由
一、按不服地方法院之第一審判決而上訴者，須提出上訴書狀，
    並應敘述具體理由，上訴書狀未敘述上訴理由者，應於上訴
    期間屆滿後20日內補提理由書於原審法院。逾期未補提者，
    原審法院應定期間先命補正。但上訴書狀已敘述理由，惟所
    敘述者非屬具體理由，則屬不符上訴之法定程式，由第二審
    法院以其上訴不合法律上程式，判決駁回，不生定期命補正
    之問題，刑事訴訟法第350 條第1 項、第361 條、第362 條
    、第367 條定有明文。
二、次按，上開所稱「上訴書狀應敘述具體理由」，係指須就不
    服之判決為具體之指摘而言，如僅泛稱原判決認事用法不當
    或採證違法、判決不公等，均非具體理由（法院辦理刑事訴
    訟案件應行注意事項第162點參照）；復按所謂具體理由，
    必係依據卷內既有訴訟資料或提出新事證，指摘或表明第一
    審判決有何採證認事、用法或量刑等足以影響判決本旨之不
    當或違法，而構成應予撤銷之具體事由，始克當之（例如：
    依憑證據法則具體指出所採證據何以不具證據能力，或依憑
    卷證資料，明確指出所為證據證明力之判斷如何違背經驗、
    論理法則）；倘僅泛言原判決認定事實錯誤、違背法令、量
    刑失之過重或輕縱，而未依上揭意旨指出具體事由，或形式
    上雖已指出具體事由，然該事由縱使屬實，亦不足以認為原
    判決有何不當或違法者（例如：對不具有調查必要性之證據
    ，法院未依聲請調查亦未說明理由，或援用證據不當，但除
    去該證據仍應為同一事實之認定），皆難謂係具體理由，俾
    與第二審上訴制度旨在請求第二審法院撤銷、變更第一審不
    當或違法之判決，以實現個案救濟之立法目的相契合，並節
    制濫行上訴」（最高法院97年度台上字第892號判決意旨參
    照）。是如上訴理由書狀並未依據卷內訴訟資料，具體指摘
    原判決認事用法有何違法或不當之情形，即屬上訴未敘述具
    體理由。
三、另按刑之酌減、量定及定執行刑等，為法院依實體法或程序
    法等相關規定，得依職權審酌、自由裁量之事項，不得任意
    指摘，必須具體表明原審判決所為自由裁量之行使，未合乎
    法律之目的，違背內部性界限，而屬權利濫用之違法，或違
    反比例原則、平等原則、公平正義等法則，始足當之，否則
    非屬具體理由，可逕由程序上予以駁回（最高法院71年3 月
    2 日71年度第3 次刑事庭會議決議三之意旨參照）。
四、本件被告乙○○因犯過失傷害罪，經原審判處拘役伍拾日，
    如易科罰金，以新臺幣壹仟元折算壹日在案。檢察官不服原
    判決，於上訴期間之98年12月17日提出上訴書，上訴理由略
    以：「告訴人甲○○於案發日行經仁孝路與仁勇東巷口時，
    因路口有車牌號碼E5-7868 、3856-UM 、7719-WM 、IX-953
    7 、6089-XM 等自用小客車違規停車，致告訴人行向車道減
    縮，因此阻礙行車視距，無法及時發現被告亦行經該路口而
    發生本件事禍，是告訴人應無疏失，惟行車事故鑑定委員會
    之鑑定意見書，竟認定告訴人之駕駛行為，乃本件車禍之肇
    事主因，誠有違誤，原審竟以上開鑑定意見書作為認定雙方
    有無過失之卷證資料，實有認事用法之違誤，況被告迄未與
    告訴人達成和解，犯罪態度不佳，原審僅判處拘役50日，量
    刑顯然過輕，容有不當。」等語。
五、經查：
  (一)本件車禍發生前，告訴人甲○○係騎乘機車『逆向』行駛在
    高雄縣仁武鄉仁勇東巷由北往南之車道上，逆向直行至仁孝
    路口時，而與未減速慢行、未注意車前狀況，駕駛自小貨車
    沿高雄縣仁武鄉○○路由東向西行駛至仁勇東巷交岔路口之
    被告，發生本件車禍，告訴人逆向行車之事實，已據其於警
    詢時供承不諱（見警卷第9 頁），核與被告指訴告訴人逆向
    行駛之情節相符（見警卷第2 頁），並經到場處理本件車禍
    事故之警員孫文孝，將告訴人逆向行駛之事實，載明於交通
    事故現場圖之肇事經過摘要欄、事故調查報告表之肇事研判
    欄及現場蒐證照片等附卷可資佐參（見警卷第13-1 5、16-1
    7 頁），原審依上開具體事證，並參考臺灣省高屏澎區車輛
    行車事故鑑定委員會鑑定意見，認定被告駕駛自小貨車行經
    無號誌岔路口，未減速慢行，未注意車前狀況，並採取必要
    安全措施，有過失之責任，為肇事次因，並以雖告訴人騎乘
    重型機車未依規定車道而逆向行駛，為肇事主因，惟被告之
    過失與被害人之過失併合而為危害發生之原因時，仍不得阻
    卻被告之過失責任，尚不得以此為被告免除過失傷害罪責之
    事由。並以告訴人之傷害係因本件車禍事故所致，被告之過
    失駕駛行為，與告訴人之受傷間，具有相當因果關係，因認
    被告過失傷害犯行，堪以認定（見原判決理由欄第二、三項
    ），核其認事用法，均無違誤。
  (二)按本件發生車禍之上揭交岔路口，縱有如告訴人所指有多輛
    自小客車違規停車，致告訴人行向車道減縮，惟此一情狀，
    亦無從資為告訴人得因此逆向行車之合法、合理化藉口，更
    不能引為解免告訴人逆向行車致發生本件交通事故之行為責
    任，檢察官未提出任何新證據，徒依告訴人之上開主張，認
    本件交通事故，告訴人無過失云云，不惟與卷內所附之各項
    具體事證不相符，且就原審已詳為調查審理認定之上揭車禍
    發生之事實與證據，未就既有之訴訟資料或提出新事證，指
    摘或表明第一審判決有何採證認事、用法或量刑等足以影響
    判決本旨之不當或違法，空泛指摘原審採用行車事故鑑定委
    員會之鑑定意見認告訴人係肇事主因有所違誤云云，此部分
    之上訴顯未具備「敘述具體理由」之要件。
  (三)至於原審量刑部分，已就「被告因駕車不慎，致告訴人甲○
    ○受傷，且迄未與告訴人達成和解而賠償告訴人之損害，實
    有不該。惟念被告犯後坦承之犯行及斟酌被告、告訴人甲○
    ○各自之過失程度（即違反義務之程度）及告訴人傷勢之情
    形（即犯罪所生之損害）、品行、智識程度」等一切情狀，
    就有利、不利、衡平等事項，均已詳加審酌權衡，另並考量
    被告之經濟狀況，諭知易科罰金之折算標準，核其量刑之職
    權行使，合乎法律之目的並無違背內部性界限，亦無權利濫
    用之違法，或違反比例原則、平等原則、公平正義等法則，
    於法難謂有違，檢察官上訴意旨引告訴人意見，以被告迄未
    與告訴人達成和解，犯罪態度不佳，原審僅判處拘役50日，
    量刑顯然過輕，容有不當云云，對於原審法院此項合法妥適
    之量刑上職權行使，任意指摘，自非可取。
六、綜上所述，檢察官所提出之上訴理由，均非依據卷內既有訴
    訟資料或提出新事證，具體指摘原判決上開採證認事，有何
    足以影響判決本旨之不當或違法，而構成應予撤銷之具體事
    由，徒以「告訴人於案發日行經故事發生之路口時，因路口
    有多輛自用小客車違規停車，致告訴人行向車道減縮，阻礙
    行車視距，無法及時發現被告亦行經該路口而發生本件事禍
    ，告訴人應無疏失，行車事故鑑定委員會之鑑定意見，竟認
    告訴人係本件車禍之肇事主因，誠有違誤，原審竟以上開鑑
    定意見書作為認定雙方有無過失之卷證資料，實有認事用法
    之違誤，另被告迄未與告訴人達成和解，犯罪態度不佳，原
    審僅判處拘役50日，量刑顯然過輕，容有不當。」云云，而
    指摘原判認事用法違誤、量刑不當等，請求撤銷改判，依首
    揭說明，檢察官所提之前述上訴理由，核與刑事訴訟法第
    361 條第2 項所稱「具體理由」顯非相當，其上訴顯屬違背
    法律上之程式，應由本院依同法第367 條前段、第372 條規
    定，不經言詞辯論，判決如主文。
據上論斷，應依刑事訴訟法第367 條前段、第372 條，判決如主
文。
中    華    民    國    99    年    2    月     26   日
                刑事第五庭    審判長法  官  曾永宗
                                    法  官  任森銓
                                    法  官  鍾宗霖
以上正本證明與原本無異。
不得上訴。
中    華    民    國    99    年    2     月    26    日
                                    書記官  邱麗莉

司法院資訊處製作；財團法人民間司法改革基金會備份。
